臺灣士林地方法院刑事判決
111年度訴字第182號
公  訴  人  臺灣士林地方檢察署檢察官
被      告  吳嘉宸




選任辯護人  王勝彥律師
上列被告因違反毒品危害防制條例案件，經檢察官提起公訴（11
0年度偵字第22656號），本院判決如下：
    主  文
吳嘉宸販賣第二級毒品，處有期徒刑貳年捌月，未扣案之犯罪所
得新臺幣壹仟伍佰元沒收，於全部或一部不能沒收或不宜執行沒
收時，追徵其價額；又轉讓第一級毒品，處有期徒刑柒月；又販
賣第二級毒品，處有期徒刑貳年捌月，未扣案之犯罪所得新臺幣
貳仟元沒收，於全部或一部不能沒收或不宜執行沒收時，追徵其
價額；又販賣第一級毒品，處有期徒刑柒年捌月；又持有第一級
毒品，處有期徒刑參月，如易科罰金，以新臺幣壹仟元折算壹日
，扣案如附表編號二、三、四所示之物均沒收銷燬之。不得易科
罰金之有期徒刑部分，應執行有期徒刑捌年。
    犯罪事實
一、吳嘉宸明知海洛因、甲基安非他命、大麻具有成癮性、濫用
    性及社會危害性，屬於毒品危害防制條例第2條第1項第1款
    、第2款所列之第一、二級毒品，不得非法持有、販賣、轉
    讓，竟分别為下列犯行：
(一)意圖營利，基於販賣第二級毒品甲基安非他命之犯意，於民
    國110年11月底某日某時許，在新北市○○區○○路0段000巷00
    號6樓，以新臺幣（下同）1,500元價格，販售甲基安非他命
    1包與周雅娟，雙方並約定抵銷吳嘉宸積欠周雅娟之房租。
(二)基於轉讓第一級毒品海洛因之犯意，於110年11月底某日某
    時許，在新北市○○區○○路0段000巷00號6樓，無償轉讓海洛
    因1包與周雅娟。
(三)意圖營利，基於販賣第二級毒品甲基安非他命之犯意，於11
    0年11月底某日某時許，在新北市○○區○○路0段000巷00號6樓
    ，以6,000元價格販賣甲基安非他命2包與陳敬文，陳敬文僅
    給付2,000元，餘4,000元尚未給付。
(四)意圖營利，基於販賣第一級毒品海洛因之犯意，於110年11
    月底某日某時許，在新北市○○區○○路0段000巷00號6樓，以2
    ,000元價格，販賣海洛因1包與陳敬文，陳敬文尚未給付任
    何價款。
(五)基於持有第一級毒品海洛因及第二級毒品大麻之犯意，於11
    0年11月29日某時許，持有如附表編號2、3所示含有第一級
    毒品海洛因成分之物，及持有如附表編號4所示含有第二級
    毒品大麻成分之物。嗣於110年12月1日上午8時10分，為警
    持本院法官核發之搜索票，在上開處所，查扣如附表所示之
    物，並循線查知上情。
二、案經臺北市政府警察局大同分局報告臺灣士林地方檢察署（
    下稱士林地檢署）檢察官偵查起訴。
    理  由
壹、證據能力部分：
    本案認定犯罪事實所引用之所有卷證資料，供述證據部分，
    經被告吳嘉宸、辯護人及檢察官均同意作為證據（見本院11
    1年度訴字第182號卷【下稱本院卷】第54至55頁、第85至94
    頁），本院審酌上開證據資料作成時之情況，尚無違法不當
    及證明力明顯過低之瑕疵，亦認為以之作為證據應屬適當，
    爰依刑事訴訟法第159條之5第1項之規定，認均有證據能力
    ；非供述證據部分，亦查無證據證明有公務員違背法定程序
    取得之情形，亦無顯有不可信之情況，且經本院於審理期日
    提示予被告辨識而為合法調查，依刑事訴訟法第158條之4反
    面解釋，亦均有證據能力。
貳、實體認定犯罪事實所憑之證據及理由
一、上開犯罪事實，業據被告於警詢、偵查及本院審理中均坦承
    不諱（見士林地檢署110年度偵字第22656號卷【下稱偵卷】
    第17至18頁、第115至116頁、第130頁；本院卷第54頁、第8
    4至85頁、第95頁、第150頁），核與證人周雅娟於警詢、偵
    訊時證述（見偵卷第24至27頁、第119至123頁）、證人陳敬
    文於警詢、偵訊時證述（見偵卷第35至38頁、第119至123頁
    、第148頁）之情節相符，復有被告之臺北市政府警察局大
    同分局搜索扣押筆錄、扣押物品目錄表（見偵卷第61至63頁
    ）、周雅娟之臺北市政府警察局大同分局搜索扣押筆錄、扣
    押物品目錄表（見偵卷第65至68頁）、陳敬文之臺北市政府
    警察局大同分局搜索扣押筆錄、扣押物品目錄表（見偵卷第
    69至71頁）、臺北市政府警察局大同分局查獲涉嫌毒品危害
    防制條例毒品初步鑑驗報告書（見偵卷第85至90頁）、扣押
    物品照片（見偵卷第100至104頁背面）、陳敬文之指認照片
    （見偵卷第105頁）、士林地檢署110年度毒保字第976號扣
    押物品清單（見偵卷第132頁）、交通部民用航空局航空醫
    務中心（下稱民航中心）110年12月8日航藥鑑字第0000000
    號毒品鑑定書暨所附扣案物品照片（見偵卷第133至134頁）
    、臺灣尖端先進生技醫藥股份有限公司（下稱尖端公司）11
    0年12月21日濫用藥物檢驗報告（尿液檢體編號：151214號
    ）（見偵卷第139頁）、臺北市政府警察局偵辦毒品案件尿
    液檢體委驗單（尿液檢體編號：151214號）（見偵卷第140
    頁）、士林地檢署110年度毒保字第17號扣押物品清單（見
    偵卷第141頁）、臺北市政府警察局110年北市鑑毒字第334
    號鑑定書暨所附扣案物品照片（見偵卷第142至143頁）、士
    林地檢署110年度保管字第16號扣押物品清單（見偵卷第144
    頁）、臺北市政府警察局110年北市鑑毒字第335號鑑定書（
    見偵卷第152頁）、民航中心110年12月8日航藥鑑字第00000
    00號毒品鑑定書（見偵卷第153頁）、法務部調查局110年12
    月20日調科壹字第11023017480號濫用藥物實驗室鑑定書（
    見偵卷第157頁）、尖端公司110年12月21日濫用藥物檢驗報
    告（尿液檢體編號：151216號）（見偵卷第154頁）、臺北
    市政府警察局偵辦毒品案件尿液檢體委驗單（尿液檢體編號
    ：151216號）（見偵卷第156頁）、尖端公司110年12月21日
    濫用藥物檢驗報告（尿液檢體編號：151216號）（見偵卷第
    159頁）、臺北市政府警察局偵辦毒品案件尿液檢體委驗單
    （尿液檢體編號：151215號）（見偵卷第161頁）、臺北市
    政府警察局110年北市鑑毒字第336號鑑定書（見偵卷第158
    頁）等證據在卷可稽，且有扣案如附表所示之物可佐，核與
    被告之任意性自白相符，而得採信為真。本案事證明確，被
    告上揭犯行堪以認定，均應予依法論科。
二、論罪科刑
(一)論罪：
　1.核被告就犯罪事實欄一、（一）、（三）所為，均係犯毒品
    危害防制條例第4條第2項販賣第二級毒品罪；就犯罪事實欄
    一、（二）所為，係犯毒品危害防制條例第8條第1項轉讓第
    一級毒品罪；就犯罪事實欄一、（四）所為，係犯毒品危害
    防制條例第4條第1項販賣第一級毒品罪。被告各次於販賣、
    轉讓前持有第一級毒品海洛因及第二級毒品甲基安非他命之
    低度行為，應為各次販賣、轉讓之高度行為所吸收，均不另
    論罪。被告所犯2次販賣第二級毒品罪、1次販賣第一級毒品
    罪、1次轉讓第一級毒品罪，犯罪時間不同，手法有別，行
    為互殊，顯係基於各別犯意為之，所犯各罪應予分論併罰。
　2.核被告就犯罪事實欄一、（五）所為，係犯毒品危害防制條
    例第11條第1項、第2項之持有第一、二級毒品罪。公訴意旨
    雖未援引毒品危害防制條例第11條第1項、第2項之罪名，然
    起訴書犯罪事實欄已載明被告持有並為警扣得如附表編號2
    、3、4所示之第一級毒品海洛因及第二級毒品大麻，本院自
    得於踐行補充告知罪名程序，供檢察官、被告及辯護人為攻
    擊、防禦機會（見本院卷第147頁），補充上開罪名而為判
    決。另被告供稱扣案如附表編號2、3所示含有海洛因成分之
    物，為其欲施用，尚未施用即遭查獲，而非販賣後所剩餘之
    毒品（見本院卷第95頁），又參諸被告前因施用第二級毒品
    甲基安非他命經本院以111年度毒聲字第8號裁定送勒戒處所
    觀察、勒戒（見本院卷第139至141頁），該施用之毒品種類
    為甲基安非他命，而非海洛因或大麻，堪認被告持有如附表
    編號2、3、4所示之毒品為另行起意。又被告以一行為同時
    持有第一級毒品海洛因及第二級毒品大麻，觸犯持有第一級
    毒品及持有第二級毒品罪，為想像競合犯，應依刑法第55條
    前段規定，從一重之持有第一級毒品罪處斷，並與上開所犯
    之各罪分論併罰之。
(二)減輕事由
　1.有關毒品危害防制條例第17條第2項適用部分：
　　被告就犯罪事實欄一、（一）至（四）所載之販賣第二級毒
    品及轉讓、販賣第一級毒品等罪，於偵查及審判中均自白不
    諱，爰均依毒品危害防制條例第17條第2項之規定減輕其刑
    。
　2.有關毒品危害防制條例第17條第1項適用部分：
　⑴按毒品危害防制條例第17條第1項規定：犯第4條至第8條、第
    10條或第11條之罪，供出毒品來源，因而查獲其他正犯或共
    犯者，減輕或免除其刑。該條所謂「供出毒品來源」，係指
    犯該條例所定上開各罪之人，供出其所犯上開各罪該次犯行
    之毒品來源而言。亦即須所供出之毒品來源，與其被訴之各
    該違反毒品危害防制條例犯行有直接關聯者，始得適用上開
    規定減免其刑，並非漫無限制。
　⑵查被告於警詢時供出其毒品來源為陳躍壬等語，而陳躍壬前
    經警方以被告之指述，向士林地檢署檢察官聲請核准向法院
    聲請搜索票，經檢察官以未有其他佐證資料為由而駁回其聲
    請等情，有臺北市政府警察局大同分局111年7月26日北市警
    同分刑字第1113020903號函及所附搜索票聲請書、被告之警
    詢筆錄及真實姓名對照表等存卷可考（見本院卷第113至135
    頁），可認未能因被告之指述因而查獲其毒品來源或上游即
    陳躍壬，則該等販賣之毒品是否均係被告向陳躍壬所購入，
    仍有疑義，依前開說明，與毒品危害防制條例第17條第1項
    規定不符，自無從依該規定減輕或免除其刑。至於辯護意旨
    雖稱陳躍壬另經警察所查獲等語（見本院卷第149頁），然
    依照上開函文之意旨，縱使陳躍壬於另案為警查獲，也非因
    被告所供述之故，與本案被告販賣毒品之來源無涉，亦不得
    據此作為有減刑之適用。
　3.刑法第59條酌減其刑適用部分：
　　被告營利意圖，基於販賣第一、二級毒品之行為固有不當；
    惟毒品危害防制條例第4條第1項所定販賣第一級毒品之法定
    刑為「死刑或無期徒刑」，經依同條例第17條第2項規定減
    刑後之最低度刑仍為有期徒刑15年；毒品危害防制條例第4
    條第2項所定販賣第二級毒品之法定刑為「無期徒刑或10年
    以上有期徒刑」，經依同條例第17條第2項規定減刑後之最
    低度刑仍為有期徒刑5年以上，因被告所為各次販賣第一、
    二級毒品犯行之交易價格分別僅為1,500元、6,000元、2,00
    0元，所販賣第一、二級毒品之數量甚少，且上開3次販賣第
    一、二級毒品犯行之犯罪時間甚屬相近，本院認依此部分犯
    罪情節，科以上開減刑後之最低度刑猶嫌過重，在客觀上有
    情輕法重而堪予憫恕之情，爰均依刑法第59條規定遞予減輕
    其刑。
  4.被告就犯罪事實欄一、（一）、（三）、（四）部分，同時
    2種以上之減輕事由，應依刑法第70條之規定遞減之。
(三)量刑：
　　爰以行為人之責任為基礎，審酌被告明知海洛因、甲基安非
    他命、大麻均足以戕害他人健康，並對社會治安造成潛在危
    害，猶販賣、轉讓與他人施用或自己持有，且販賣毒品之次
    數非少，所為甚屬不該，自當受嚴厲之非難；惟念及被告始
    終坦承犯行，犯後態度良好；參以被告於本院審理中自陳：
    國中肄業之教育、智識程度，已婚、無子女、家裡只有父親
    、單親，目前沒有工作、在等判決等語（見本院卷第97頁）
    之家庭經濟生活狀況等一切情狀，分別量處如主文所示之刑
    ，並就其所犯持有第一級毒品罪部分，諭知易科罰金之折算
    標準。併考量被告所為上揭犯行，所侵害法益之同質性較高
    、數罪對法益侵害之加重效應較低，且自白全部犯行，有效
    節省司法資源，並就不得易科罰金之有期徒刑部分，定應執
    行之刑如主文所示，以資懲儆。
三、沒收
(一)犯罪所得部分：
　1.被告就犯罪事實欄一、（一）所示販賣第二級毒品犯行；就
    犯罪事實欄一、（三）所示販賣第二級毒品犯行，因而分別
    獲得1,500元之利益（即抵用房租之利益）及2,000元（餘4,
    000元尚未給付）之價金，雖均未扣案，然此為被告販賣毒
    品所得之財物，且無刑法第38條之2第2項規定之情形，自應
    依刑法第38條之1第1項前段、第3項規定，分別於各該罪刑
    項下宣告沒收，並均諭知於全部或一部不能沒收或不宜執行
    沒收時，追徵其價額。
　2.至於被告就犯罪事實欄一、（二）所示轉讓第一級毒品及犯
    罪事實欄一、（四）所示販賣第一級毒品犯行，因分別係無
    償轉讓與周雅娟，及購買者陳敬文既仍賒欠2,000元之價金
    ，此部分被告均尚無實際所得，故就犯罪所得部分不予宣告
    沒收、追徵，附此敘明。
(二)扣案毒品部分：
　1.按查獲之第一、二級毒品，不問屬於犯人與否，均沒收銷燬
    之，毒品危害防制條例第18條第1項前段定有明文。毒品危
    害防制條例第18條第1項規定得諭知沒收並銷燬者，以查獲
    之毒品及專供製造或施用毒品之器具為限，固不及於毒品之
    外包裝，惟若外包裝與沾附之毒品無法析離，自應將外包裝
    併該毒品諭知沒收並銷燬之；又鑑定機關鑑定毒品時，一般
    係以傾倒之方式，將包裝袋內之毒品倒出與包裝袋分離而稱
    重，必要時亦會輔以刮杓取出袋內粉末，然無論依何種方式
    分離，包裝袋內均會有極微量毒品殘留（最高法院94年度台
    上字第6213號、95年度台上字第3739號判決意旨參照）。
　2.查扣案如附表編號2所示之白色粉末2包，經送臺北市政府警
    察局鑑定，均檢出海洛因成分，有該局110年北市鑑毒字第3
    34號鑑定書可考（見偵卷第142至143頁）；扣案如附表編號
    3、4所示之物，經送民航中心鑑定，分別檢出海洛因、大麻
    成分，有該中心110年12月8日航藥鑑字第0000000號毒品鑑
    定書在卷可稽（見偵卷第133至134頁），要分別屬毒品危害
    防制條例第2條第2項第1款、第2款所規定之第一、二級毒品
    ，不問屬於被告與否，均應依毒品危害防制條例第18條第1
    項前段之規定諭知沒收銷燬；又該包裝袋與內含第一級毒品
    海洛因分離時，仍會有極微量之海洛因殘留而難以析離，爰
    依毒品危害防制條例第18條第1項前段規定，宣告沒收銷燬
    之。另送驗耗費之第一級毒品海洛因及第二級毒品大麻，既
    已滅失而不存在，自無宣告沒收銷燬之必要，附此敘明。
　3.至於其餘扣案物品，並非自被告身上所扣得，檢察官對此部
    分亦未聲請沒收，自不予宣告沒收，附此敘明。
據上論斷，應依刑事訴訟法第299條第1項前段，毒品危害防制條
例第4條第1項、第2項、第8條第1項、第11條第1項、第17條第2
項、第18條第1項前段，刑法第11條、第55條前段、第59條、第4
1條第1項前段、第51條第5款、第38條之1第1項前段、第3項，判
決如主文。
本案經檢察官許恭仁提起公訴，檢察官周禹境到庭執行職務。
中　　華　　民　　國　　111 　年　　8 　　月　　25　　日
                  刑事第六庭審判長法  官  雷雯華  
　　　　　　　　　　              法  官  李建忠
　　　　　　　　　　              法  官  林哲安
以上正本證明與原本無異。
如不服本判決，應於判決送達後20日內向本院提出上訴書狀，並應敘述具體理由；其未敘述上訴理由者，應於上訴期間屆滿後20日內向本院補提理由書（均須按他造當事人之人數附繕本），「切勿逕送上級法院」。因疫情而遲誤不變期間，得向法院聲請回復原狀。　　　　　　　　　　 
　　　　　　　　　　              書記官  温育儷
中　　華　　民　　國　　111 　年　　8 　　月　　30　　日
附錄本案論罪科刑法條：
毒品危害防制條例第4條
製造、運輸、販賣第一級毒品者，處死刑或無期徒刑；處無期徒
刑者，得併科新臺幣三千萬元以下罰金。
製造、運輸、販賣第二級毒品者，處無期徒刑或十年以上有期徒
刑，得併科新臺幣一千五百萬元以下罰金。
製造、運輸、販賣第三級毒品者，處七年以上有期徒刑，得併科
新臺幣一千萬元以下罰金。
製造、運輸、販賣第四級毒品者，處五年以上十二年以下有期徒
刑，得併科新臺幣五百萬元以下罰金。
製造、運輸、販賣專供製造或施用毒品之器具者，處一年以上七
年以下有期徒刑，得併科新臺幣一百五十萬元以下罰金。
前五項之未遂犯罰之。
毒品危害防制條例第8條
轉讓第一級毒品者，處一年以上七年以下有期徒刑，得併科新臺
幣一百萬元以下罰金。
轉讓第二級毒品者，處六月以上五年以下有期徒刑，得併科新臺
幣七十萬元以下罰金。
轉讓第三級毒品者，處三年以下有期徒刑，得併科新臺幣三十萬
元以下罰金。
轉讓第四級毒品者，處一年以下有期徒刑，得併科新臺幣十萬元
以下罰金。
前四項之未遂犯罰之。
轉讓毒品達一定數量者，加重其刑至二分之一，其標準由行政院
定之。
毒品危害防制條例第11條
持有第一級毒品者，處三年以下有期徒刑、拘役或新臺幣三十萬
元以下罰金。
持有第二級毒品者，處二年以下有期徒刑、拘役或新臺幣二十萬
元以下罰金。
持有第一級毒品純質淨重十公克以上者，處一年以上七年以下有
期徒刑，得併科新臺幣一百萬元以下罰金。
持有第二級毒品純質淨重二十公克以上者，處六月以上五年以下
有期徒刑，得併科新臺幣七十萬元以下罰金。
持有第三級毒品純質淨重五公克以上者，處二年以下有期徒刑，
得併科新臺幣二十萬元以下罰金。
持有第四級毒品純質淨重五公克以上者，處一年以下有期徒刑，
得併科新臺幣十萬元以下罰金。
持有專供製造或施用第一級、第二級毒品之器具者，處一年以下
有期徒刑、拘役或新臺幣十萬元以下罰金。
附表：
編號 扣案物名稱 數量 備註：所有人 1 白色粉末1包（編號334-1，未檢出海洛因、甲基安非他命成分） 毛重4.15公克、淨重3.75公克、取0.01公克化驗、淨重餘3.74公克 吳嘉宸 2 白色粉末2包（編號334-2、334-3，檢出海洛因成分） 總毛重2.98公克、總淨重2.40公克、各取0.01公克化驗、總淨重餘2.38公克 吳嘉宸 3 殘渣袋1袋（檢出海洛因成分） 經刮取殘渣 吳嘉宸 4 黃綠色乾燥碎屑（檢出大麻成分） 實稱毛重0.5240公克（含1袋1標籤）、淨重0.1030公克、取樣0.0026公克、餘重0.1004公克 吳嘉宸 5 白色透明晶體2包（編號335-1、335-2，檢出甲基安非他命成分） 淨重餘0.23公克  周雅娟 6 白色粉末1袋（檢出海洛因成分） 淨重餘0.0423公克  周雅娟 7 白色透明晶體2包（編號336-1、336-2，檢出甲基安非他命成分） 淨重餘1.67公克  陳敬文 8 粉末檢品1包（檢出海洛因）  驗餘淨重0.78公克 陳敬文